【裁判字號】    94,訴,109
【裁判日期】    950414
【裁判案由】    貪污等
【裁判全文】
臺灣花蓮地方法院刑事判決              94年度訴字第109號
公  訴  人  臺灣花蓮地方法院檢察署檢察官
被      告  丁○○
                （現另案於臺灣花蓮戒治所強制戒治中）
            甲○○
                  （現另案於臺灣花蓮監獄執行中）
上列被告因違反貪污治罪條例等案件，經檢察官提起公訴（94年
度偵字第603號），由本院合議庭裁定改依簡式審判程序審理，
並判決如下：
    主  文
丁○○連續對於受公務機關委託承辦公務之人員，關於違背職務
之行為，交付賄賂，處有期徒刑捌月，褫奪公權壹年。
甲○○對於受公務機關委託承辦公務之人員，關於違背職務之行
為，交付賄賂，累犯，處有期徒刑柒月，褫奪公權壹年。
    事  實
一、丁○○前曾於民國80年間因違反懲治盜匪條例案件，經臺灣
    高等法院花蓮分院81年度上訴字第114號判處有期徒刑8年，
    經最高法院駁回上訴，於81年6月4日確定後入監執行，此間
    於84年3月18日縮短刑期假釋出監， 惟又經撤銷假釋執行殘
    刑，甫於93年5月28日縮短刑期假釋出監，尚未執行完畢（
    不構成累犯），明知其於93年11、12月間經臺灣花蓮地方法
    院檢察署（下稱花蓮地檢署）通知到場採尿前，曾有施用毒
    品之行為，為免經採尿送驗後被查覺有施用毒品之情事，竟
    基於交付賄賂之概括犯意，連續於93年11月3日及12月1日至
    花蓮地檢署採尿前後之不詳時地，透過知情之丙○○、乙○○（該2人另行審結）介紹，分別認識庚○○、戊○○（該2
    人另行審結），此間經庚○○、戊○○向丁○○表示有管道
    可調換尿液檢體以規避刑責，丁○○乃同意先後於上開採尿
    前1、2日，分別在花蓮縣花蓮市○○路與自立路口統一超商
    前以及花蓮市○○路慈濟大學前之統一超商，交付新臺幣（
    下同）各35000元及25000 元作為賄賂款項（其中25000元係
    透過乙○○轉交），委由庚○○、戊○○代為處理調換尿液
    檢體之事宜，而庚○○、戊○○於接受上開丁○○所交付之
    賄款後，除各自抽取25000元及10000元作為報酬之外，隨即
    與任職於慈濟大學濫用藥物檢驗中心擔任司機，並兼任該中
    心受理宜蘭、花蓮、台東地區司法機關委託代為鑑驗毒品尿
    液檢體之收、送工作，係受公務機關委託承辦公務之己○○
    （另行審結）取得聯繫，經己○○同意收受賄賂調換尿液檢
    體，進而與庚○○、戊○○相互取得收受賄賂之概括犯意聯
    絡後，己○○遂連續2 次於前往委託機關收取尿液檢體送交
    慈濟大學濫用藥物檢驗中心之途中，將丁○○之尿液檢體甲
    瓶封緘以美工刀小心拆封後，將丁○○所排放之尿液檢體倒
    掉，並將本身排放之尿液放入原瓶內，再將原封緘封回，送
    交慈濟大學濫用藥物檢驗中心檢驗人員進行檢驗，造成尿液
    檢體鑑驗之結果並無毒品反應，丁○○乃得以免於遭司法機
    關追訴其施用毒品之刑責。
二、甲○○前曾於90年間因違反毒品危害制條例案件，經臺灣花
    蓮地方法院（下稱本院）90 年度訴字第108號判處應執行有
    期徒刑10月，於90年6月7日確定後，甫於92年6月1日縮短刑
    期執行完畢，猶不知悔改，明知其於93年12月24日經花蓮地
    檢署通知到場採尿前，曾有施用毒品之行為，為免經採尿送
    驗後被查覺有施用毒品之情事，於得知庚○○有管道可於事
    後調換尿液檢體以規避刑責後，竟基於交付賄賂之犯意，於
    93年12月24日至花蓮地檢署採尿後之隔日，在庚○○位於花
    蓮縣花蓮市鎮○街14號住處，交付30000元 委由庚○○代為
    處理調換尿液檢體之事，而庚○○於接受上開丁○○所交付
    之期約賄賂款項後，除留取20000元 作為報酬之外，隨即再
    與己○○取得聯繫，經己○○同意違背職務收受賄賂調換尿
    液檢體，並與庚○○承續先前收受賄賂之概括犯意聯絡後，
    己○○乃以上述相同方式，於前往委託機關收取尿液檢體送
    交慈濟大學濫用藥物檢驗中心之途中，將甲○○之尿液檢體
    倒掉，並將本身排放之尿液放入原瓶內加以調換，送交慈濟
    大學濫用藥物檢驗中心檢驗人員進行檢驗，造成尿液檢體鑑
    驗之結果並無毒品反應，甲○○亦得以免於遭司法機關追訴
    其施用毒品之刑責。
三、案經花蓮縣警察局移送臺灣花蓮地方法院檢察署檢察官偵查
    起訴。
    理  由
一、上開犯罪事實，業經被告丁○○、甲○○於本院審理時坦承
    不諱，核與同案被告己○○、庚○○及戊○○於警詢、偵查
    及本院準備程序所供述之情節大致相符，並有花蓮地檢署採
    尿室採尿進行簿所附之丁○○於93年11月3日及12月1日採尿
    紀錄各1 份、毒品案件尿液檢體採集送驗紀錄表及慈濟大學
    濫用藥物檢驗中心檢驗總表所示之甲○○尿液檢驗報告各1
    份附卷可資佐證，足認被告2 人之自白應與事實相符，堪予
    採信。再者，同案被告己○○任職於慈濟大學濫用藥物檢驗
    中心司機，兼任該中心受理宜蘭、花蓮、台東地區司法機關
    委託代為鑑驗毒品尿液檢體之收、送工作，係受公務機關委
    託承辦公務之人員一事，亦有第八區尿液檢驗事務委任合約
    書及台灣花蓮地方法院檢察署尿液複驗檢驗事務合約書各1
    份在卷可參，是以本件事證明確， 被告2人之犯行均堪予認
    定，應依法論科。
二、按私法人或其他團體受公務機關之委託承辦公務，而由該私
    法人或團體之職員承辦處理是項事務者，該職員應認為係貪
    污治罪條例第2 條後段所定受公務機關委託承辦公務之人，
    倘觸犯貪污治罪條例之罪，即應依該條例處斷（最高法院90
    年度台上字第2723號判決參照）。是核被告丁○○、甲○○
    所為，均係犯貪污治罪條例第11 條第1項之交付賄賂罪。被
    告2人期約、交付之行為， 係屬階段行為，經過期約而最後
    交付賄賂，或於期約當時即行交付者，均應依交付行為處斷
    （最高法院32年非字第28號判例參照）。被告丁○○先後2
    次交付賄賂之犯行，時間緊接，手法相當，所犯均屬構成要
    件相同之罪，顯係出於概括犯意反覆為之，為連續犯，應依
    刑法第56條之規定以1罪論， 並加重其刑。又被告甲○○前
    曾於90年間因違反毒品危害制條例案件，經本院90年度訴字
    第108號判處應執行有期徒刑10月，於 90年6月7日確定後，
    甫於92年6月1日縮短刑期執行完畢一節，有臺灣高等法院被
    告前案紀錄表1份附卷可稽，其於5年以內再犯本件有期徒刑
    以上之罪，為累犯，應依刑法第47條規定加重其刑。另被告
    2人於偵審中均自白本件交付賄賂罪之犯行， 應依貪污治罪
    條例第11條第4項規定減輕其刑， 並均依刑法第71條先加後
    減之；被告甲○○交付賄賂之財物在5 萬元以下，情節輕微
    ，應另依貪污治罪條例第12條第2 項規定減輕其刑，並依刑
    法第71條第2項先依較少之數減輕之。爰審酌被告2人均有多
    次毒品等前科紀錄，素行不佳，其中被告甲○○更先後歷經
    觀察、勒戒及強制戒治等戒毒之療程，猶未能戒除毒品之誘
    惑，沾染施用毒品之惡習，不惟如此，其等為進一步規避施
    用毒品之罪責，竟以轉交金錢賄賂受託處理尿液檢體收送人
    員之方式，冀希調換尿液檢體得逞，俾永久免於遭到追訴處
    罰，已嚴重影響司法機關有效追訴施用毒品之職責，惡性非
    輕，復參酌其等犯罪之次數、目的、手段以及被告2 人於事
    發後均大致坦承犯行，尚具悔意，犯後態度良好等一切情狀
    ，各量處如主文所示之刑，以資警惕。
三、末按「除被告所犯為死刑、無期徒刑、最輕本刑為3 年以上
    有期徒刑之罪或高等法院管轄第1審案件者外，於前條第1項
    程序進行中，被告先就被訴事實為有罪之陳述時，審判長得
    告知被告簡式審判程序之旨，並聽取當事人、代理人、辯護
    人及輔佐人之意見後，裁定進行簡式審判程序。」刑事訴訟
    法第273條之1定有明文。查本件被告2 人所犯上開貪污治罪
    條例第11條第1項之罪，其法定刑並非最輕本刑為3年以上有
    期徒刑之罪，且被告2人於本院95年3月27日準備程序進行中
    ，復就被訴之事實為有罪之陳述，經告知被告簡式審判程序
    之旨，被告2 人及公訴人對於本件改依簡式審判程序審理亦
    均表示同意，是本院即依前揭刑事訴訟法規定，裁定本件進
    行簡式審判程序，附此敘明。
據上論斷，應依刑事訴訟法第273 條之1第1項、第299條第1項前
段，貪污治罪條例第11條第1項、 第4項、第17條、第12條第2項
，刑法第11條前段、第56 條、第47條，判決如主文。
本案經檢察官李殷財到庭執行職務。
中    華    民    國    95    年  4    月    14    日
                       刑事第三庭
                            法  官  楊仲農
上列正本證明與原本無異。
如對本判決不服，應於送達後10日內，向本院提出上訴狀。（應
抄附繕本）
                            書記官
中    華    民    國   95     年   4     月   14     日
附錄本案所犯法條全文
貪污治罪條例第十一條
對於第二條人員，關於違背職務之行為，行求、期約或交付賄賂
或其他不正利益者，處一年以上七年以下有期徒刑，得併科新臺
幣三百萬元以下罰金。
對於外國、大陸地區、香港或澳門之公務員，就跨區貿易、投資
或其他商業活動有關事項，為前項行為者，處五年以下有期徒刑
或科新臺幣一百萬元以下罰金。
不具第二條人員之身分而犯前二項之罪者，亦同。
犯前三項之罪而自首者，免除其刑；在偵查或審判中自白者，減
輕或免除其刑。
在中華民國領域外犯第一項、第二項之罪者，不問犯罪地之法律
有無處罰規定，均依本條例處罰。


司法院資訊處製作；財團法人民間司法改革基金會備份。
